臺灣高等法院高雄分院民事裁定　　　　　94年度家抗字第41號
抗　告　人　丁○○
法定代理人　己○○
　　　　　　庚○○
抗　告　人　乙○○
抗　告　人　丙○○
前二人共同
法定代理人　戊○○
　　　　　　甲○○
上列抗告人因遺產拋棄繼承事件，對於中華民國94年3 月22日高
雄地方法院93年度繼字第1793號裁定，提起抗告，茲裁定如下：
    主  文
原裁定廢棄。
抗告程序費用由抗告人負擔。
    理  由
一按法院管轄之拋棄繼承事件，除法律另有規定外，適用非訟事
  件法之規定，為非訟事件法第1 條及第77條之1 所明定。因非
  訟事件法未規定無訴訟能力人之送達，故應適用民事訴訟法之
  規定。又按對於無訴訟能力人為送達者，應向其全體法定代理
  人為之。法定代理人有二人以上，如其中有應為送達處所不明
  者，送達得僅向其餘之法定代理人為之，民事訴訟法第127 條
  定有明文。再按民事訴訟法第138 條所規定之寄存送達，限於
  不能依同法第136 條、第137 條規定行送達者，始得為之，設
  其送達之處所雖原為應受送達人之住居所，事務所或營業所，
  而實際上已變更者，該原住居所、事務所或營業所，即非應為
  送達之處所，自不得於該原處所為寄存送達，最高法院64年度
  台抗字第481 號判例足資參照。
二抗告意旨略以：原裁定法院於民國93年11月17日所為之通知及
  93年12月31日所為之裁定送達與伊時，雖未獲晤，但伊所住大
  樓既設有管理員，依民事訴訟法第137 條第1 項之規定，郵政
  機關之郵差即非不得將該通知及裁定交付大廈管理員，以為送
  達。是本件尚無不能依同法第137 條第1 項規定為送達之情形
  ，郵政機關之郵差逕為寄存送達，尚難謂為已生合法送達之效
  力。嗣原裁定法院駁回抗告之裁定已改由送達地址之管理員代
  收，顯然原裁定法院已察覺前開通知及裁定有寄存送達之瑕疵
  。又提起抗告，應於裁定送達後10日之不變期間為之，此送達
  應為合法之送達，若為不合法之送達即不備法定要件，前開寄
  存送達既為不合法之送達，即非因可歸責於抗告人之事由而遲
  誤不變期間，爰此依民事訴訟法第164 條規定請求於前開不合
  法之送達原因消滅後，准予回復狀。為此僅遵期並檢附共同法
  定代理人等之同意書正本，依非訟事件法第27條、民事訴訟法
  第138 條、第487 條規定提出抗告，請求撤銷原裁定等語。
三經查：
(一)原裁定法院於93年12月31日，就本件拋棄繼承事件所為駁回聲
  明之裁定（下稱93年12月31日駁回聲明裁定），係向抗告人法
  定代理人，依民事呈報狀所載抗告人之住居所臺北縣汐止市○
  ○○路428 號17樓為送達，嗣送達機關於94年1 月11日送達至
  上開處所時，因未獲會晤抗告人之法定代理人，亦無受領文書
  之同居人或受僱人，遂將上開裁定分別寄存送達於上開住居所
  地之警察機關，即臺北縣政府警察局汐止分局汐止派出所，且
  作送達通知書2 份，一份黏貼於該送達處所門首，另一份置於
  該送達處所信箱或其他適當位置以為送達等情，固有送達證書
  4 紙附卷可稽（見原審卷第39頁至第42頁）。
(二)惟抗告人丁○○為87年12月25日出生，係無訴訟能力人，原裁
  定法院就93年12月31日駁回聲明裁定之送達，自須向其法定代
  理人即父己○○、母關綺媚為之，雖法定代理人己○○於94年
  5 月11日前設籍在臺北縣汐止市○○○路428 號17樓，有戶籍
  謄本（見原審卷第6 頁）、個人基本資料查詢結果各1 份在卷
  可憑，惟抗告人丁○○之另名法定代理人關綺媚則自93年7 月
  19日起即已入籍在臺北市大安區○○○路○段160 巷21號2樓
  ，並非設籍在臺北縣汐止市○○○路428 號17樓一節，亦有關
  綺媚之戶籍謄本（見原審卷第49頁及個人基本資料查詢結果各
  1 份）可憑。足見原裁定法院將93年12月31日駁回聲明裁定，
  僅對抗告人丁○○之法定代理人己○○之住所地為合法之寄存
  送達，而對抗告人丁○○之另名法定代理人關綺媚未就其真正
  住所地送達，則揆諸前揭說明，93年12月31日駁回聲明裁定對
  其法定代理人關綺媚所為之寄存送達，乃不發生送達之效力。
  而抗告人丁○○既有2 位法定代理人，其中1 位法定代理人關
  綺媚未有應為送達處所不明之情事，原裁定法院竟未對其上開
  應送達處所送達，而誤向臺北縣汐止市○○○路428 號17樓送
  達，並為寄存送達，該送達不生效力，則自應自關綺媚確實收
  受該裁定時起算抗告期間。而據抗告人提出之原裁定法院郵務
  送達公文封所記載於94年2 月25日取件，縱認關綺媚自94年2
  月25日即已收受該裁定，則抗告人丁○○對93年12月31日駁回
  聲明裁定得抗告之不變期間，應自94年2 月26日起算，抗告人
  嗣於94年3 月7 日提起抗告，亦尚未逾10日之抗告期間。
(三)又抗告人乙○○係86年11月29日出生、丙○○係93年8 月28日
  出生，均為無訴訟能力人，原裁定法院就93年12月31日駁回聲
  明裁定之送達，自須向其法定代理人即父戊○○、母甲○○為
  之，而其法定代理人戊○○自92年5 月19日起係設籍在新竹縣
  竹北市縣○○街32巷16號7 樓、甲○○則自87年9 月30日起設
  籍在臺北市大安區○○○路○段160 巷21號2 樓，均非臺北縣
  汐止市○○○路428 號17樓即原裁定法院送達之處所一節，亦
  有戶籍謄本2 份（見原審卷第8 頁至第9 頁、第50頁至第51頁
  ）及個人基本資料查詢結果2 份在卷可稽。足見原裁定法院將
  93 年12 月31日駁回聲明裁定，未就抗告人乙○○、丙○○之
  法定代理人戊○○、甲○○上開真正住所地為送達，誤向臺北
  縣汐止市○○○路428 號17樓送達，並為寄存送達，該送達不
  生效力，則自應自戊○○、甲○○確實收受該裁定時起算抗告
  期間。而據抗告人提出之原裁定法院郵務送達公文封所記載於
  94年2 月25日取件，縱認戊○○、甲○○自94年2 月25日即已
  收受該裁定，則抗告人乙○○、丙○○對93年12月31日駁回聲
  明裁定得抗告之不變期間，應自94年2 月26日起算，抗告人嗣
  於94 年3月7 日提起抗告，亦尚未逾10日之抗告期間。
四綜上所述，原法院以抗告人已逾抗告期間為由，認定其抗告不
  合法而予以駁回，顯於法未合，應認抗告為有理由，爰將原裁
  定廢棄，由原法院再依抗告程序另為處理。
五據上論結，本件抗告為有理由，依民事訴訟法第492 條前段，
  裁定如主文。
中　　華　　民　　國　　94　　年　　5 　　月　　18　　日
                          民事第二庭
                              審判長法官  簡色嬌
                              法      官  朱玲瑤
                              法      官  謝靜雯
以上正本證明與原本無異。
不得再抗告。
中　　華　　民　　國　　94　　年　　5 　　月　　19　　日
                              書  記  官  郭榮芳
